【裁判字號】    98,交抗,386
【裁判日期】    980414
【裁判案由】    聲明異議
【裁判全文】
臺灣高等法院臺中分院刑事裁定         98年度交抗字第386號
抗  告  人
即受處分人  甲○○
上列抗告人因違反道路交通管理處罰條例之聲明異議案件，不服
臺灣臺中地方法院中華民國98年3月9日98年度交聲字第381號裁
定，提起抗告，本院裁定如下：
    主  文
抗告駁回。
    理  由
一、抗告意旨如附件抗告狀影本內容所載（如附件）。
二、原裁定意旨如附件裁定書內容所載（如附件）。
三、按汽車裝載容易滲漏、飛散、氣味惡臭之貨物，能防止其發
    洩者，應嚴密封固，裝置適當，道路交通安全規則第77條第
    1款定有明文。次按汽車裝載時，所載貨物滲漏、飛散或氣
    味惡臭者，處汽車駕駛人新臺幣3千元以上9千元以下罰鍰，
    並責令改正或禁止通行。前項情形可歸責於汽車所有人時，
    除依前項處汽車所有人罰款及記該汽車違規紀錄1次外，汽
    車駕駛人仍應依第63條第1項第2款規定記違規點數2點，道
    路交通管理處罰條例第30條第1項第2款、第2項分別定有明
    文。
四、經查：
  (一)抗告人即受處分人甲○○（下稱抗告人）駕駛車牌號碼FX-
    952號營業貨運曳引車於民國（以下同）97年10月16日10時
    許在臺中縣豐原市國道4號與朴子街177巷處，因「所載貨物
    滲漏」，為臺中縣警察局豐原分局員警當場舉發。抗告人對
    原舉發有疑義，經向原舉發單位申請調查，調查後原處分機
    關認違規事項明確，依道路交通管理處罰條例第30條第1項
    第2款之規定，處罰鍰新臺幣（下同）3千元整，並依同條例
    第63條記違規點數2點，此有臺中縣警察局97年10月16日中
    縣警交字第HD0000000號舉發違反道路交通管理事件通知單
    影本、臺北市交通事件裁決所98年1月7日北市裁申字第裁22
    -HD0000000號違反道路交通管理事件裁決書影本各1紙附卷
    可稽（原審卷第7頁、第8頁）。
  (二)次查，證人乙○○（下稱證人）於原審法院調查時結證稱：
    「97年10月16日早上我駕駛車牌號碼1958-FY休旅車，從清
    水高美路家裡出發，要到大里市工作。我從高美路轉臨海路
    ，再上國道4號，從國道4號要轉國道1號的交流道前約1百公
    尺處，我準備要下交流道，所以行駛外側車道，前面有1臺
    大卡車，車號我忘記了，除了該臺大卡車以外，左邊車道沒
    有其他的車輛，我在行駛中突然聽到碰的一聲，我的車子前
    方擋風玻璃被一個硬物砸到，致使全部裂開，但玻璃沒有碎
    裂掉下來。我距離大卡車約7到8公尺，我一直按喇叭，我是
    要警告前方的大卡車停下來，但是大卡車都沒有停下來。我
    從左邊車道追大卡車，要求大卡車停下來，但是大卡車的司
    機不知是沒有聽到或是以為我要求他開快一點，所以他越開
    越快。約行駛4百到5百公尺後，我搖下車窗，要求大卡車司
    機停車，我們就減速，我告訴大卡車司機後，就下豐原交流
    道處理這件事。下了交流道之後，發現當時掉下來的硬物不
    只1個，因為引擎蓋也有被硬物撞擊的凹痕。」、「（問：
    當天的大卡車司機是否就是在庭的異議人？）是的。」、「
    （問：當天大卡車的車斗是載什麼東西？）煤炭砂塊。」、
    「（問：當天在外車道，你前面的車輛除大卡車之外，是否
    還有其他的車輛？）我跟在異議人車輛後面時，並沒有看到
    前方有車輛，但我從左方車道超車時，前後都沒有其他車輛
    。」等語（原審第22頁98年2月24日訊問筆錄）。
  (三)本件警員舉發違反道路交通管理處罰條例之事件，倘能適時
    搭配照相或有路口監視畫面等其他佐證，當較不致引人疑慮
    。然此非謂警方即不得以其親身之見聞依法執行職務，且基
    於公務員為公法上行為具有公信力之原則，該行政處分當可
    被推定為真正，據以依法處分之事實認定亦為真正無誤，所
    為舉發即應受合法有效之推定，有無其他佐證，尚非所問。
    經核證人上開所為證述內容可知，證人所駕駛車輛遭受處分
    人所載運之煤炭砸到，以致前擋風玻璃裂開之事實堪予認定
    。抗告人雖辯稱：「我有在車斗上蓋網子，我懷疑硬物不是
    我掉的，警察應該要到現場測量」；「我在警局製作筆錄途
    中願意與證人和解，卻遭警察以「所載貨物滲漏」違規而製
    單舉發。抗告人覺得冤枉，認為或許有其他之砂石車導致該
    車輛之擋風玻璃遭砸破，警察因為抓不到真正之肇事者，所
    以誣賴抗告人」云云。惟證人證稱事發當時其車輛行駛外車
    道之前方、左方除受處分人車輛外，並無其他車輛，且證人
    所駕駛之車輛除前擋風玻璃外，引擎蓋亦遭撞擊，足證證人
    所駕駛車輛遭撞擊之物，為駕駛在證人車輛前方之受處分人
    車輛所滲漏，應可確定；另查抗告人於聲明異議狀中多次自
    陳願意與證人和解，顯見抗告人對於自身之違規事實有所默
    認。另證人與抗告人間互不相識，證述抗告人有上開違規情
    事，衡情應無涉詞攀誣、或虛構違規事實以陷害抗告人之理
    ，且據其上揭說明，亦應無誤看或誤為判斷之情事，到庭具
    結作證更以刑罰擔保其真實性，殊無甘冒刑法偽證罪責任，
    而刻意誣陷抗告人之必要，因此足可信賴證人前開陳述為真
    實，本件警員據為舉發，洵屬有據，應受合法有效之推定。
    綜上所述，原處分機關依上開道路交通管理處罰條例第30條
    第1項第2款、第2項、第63條第1項第2款及違反道路交通管
    理事件統一裁罰基準表之規定，裁罰受處分人罰鍰3千元整
    ，並記違規點數2點，抗告人不服，爰聲明異議，原審法院
    因認抗告人確有在上開裁決書所載時、地，有為駕駛車輛載
    運貨物滲漏之違規事實明確，遂裁定駁回其聲明異議，經核
    於法尚無違誤。抗告人仍執陳詞提起抗告，指摘原裁定不當
    ，其抗告為無理由，應予駁回。
五、據上論斷，應依道路交通案件處理辦法第26條、刑事訴訟法
    第412條，裁定如主文。
中    華    民    國    98    年    4     月    14    日
            刑事第三庭   審判長法  官   王  增  瑜
                               法  官   吳  進  發
                               法  官   梁  堯  銘
以上正本證明與原本無異。
不得再抗告。
                               書記官   陳  麗  玉
中    華    民    國    98    年    4     月    14    日


司法院資訊處製作；財團法人民間司法改革基金會備份。
